【裁判字號】    94,訴,3322
【裁判日期】    950622
【裁判案由】    技師法
【裁判全文】
臺北高等行政法院判決
                                     94年度訴字第03322號
                              .
原      告  甲○○
訴訟代理人  李復甸 律師（兼送達代收人）
複  代理人  林上鈞 律師
被      告  行政院公共工程委員會
代  表  人  吳澤成（主任委員）
訴訟代理人  乙○○
            丙○○
上列當事人間因技師法事件，原告不服行政院公共工程委員會技
師懲戒覆審委員會中華民國94年9月14日工程懲覆字第93112601
號覆審決議，提起行政訴訟。本院判決如下：
    主  文
原告之訴駁回。
訴訟費用由原告負擔。
    事  實
一、事實概要：
    原告於民國（下同）87年2 月18日領有北市建技聘字第1379
    號之2 臺北市土木工程技師執業執照，登記受聘於偉大建設
    股份有限公司（下稱偉大公司）擔任專任工程人員執行技師
    業務，90年7 月12日行政院公共工程委員會（90）工程企字
    第90023495號公告換發技執字第003283號技師執業執照，仍
    為偉大公司專任人員，迄92年10月27日行政院公共工程委員
    會工程企字第09200432580 號公告註銷上開執業執照。惟經
    臺北市政府工務局查認原告於擔任偉大公司專任工程人員期
    間，於89年7 月1 日至90年9 月7 日另任職於新纖工業股份
    有限公司（下稱新纖公司），違反行為時營造業管理規則第
    18條第1 項規定，將原告移送被告懲戒。行政院公共工程委
    員會技師懲戒委員會認定原告未專任專職於偉大公司，顯已
    違反技師法第19條第1 項第3 款及行為時營造業管理規則第
    18條第1 項前段規定，於93年10月29日作成決議：原告應予
    以停止業務6 個月，原告不服，向行政院公共工程委員會技
    師懲戒覆審委員會提出覆審，經工程懲覆字第93112601號覆
    審決議駁回，原告仍不服，遂向本院提起行政訴訟。
二、兩造聲明：
  (一)原告聲明求為判決：
    1.覆審決議及原處分均撤銷。
    2.訴訟費用由被告負擔。
  (二)被告聲明求為判決：
    1.原告之訴駁回。
    2.訴訟費用由原告負擔。
三、兩造之爭點：
    原告在偉大公司任職期間，於89年7 月1 日至90年9 月7 日
    期間又任職於新纖公司，是否違反技師法第19條第1 項第3
    款及營造業管理規則第18條第1 項規定？
  (一)原告主張之理由：
    1.原告為土木工程科技師，於93年11月15日收受行政院公共
      工程委員會技師懲戒委員會工程懲字第92081101號行政處
      分，內容主要認定：原告甲○○違反營造業管理規則第18
      條第1 項前段：「營造業之專任工程人員應為繼續性之從
      業人員，不得以定期契約勞工、公務員或開業之建築師任
      之，並不得再依技師法第6 條規定執行其他業務或兼任其
      他營造業之職務。」之專任規定，依技師法第19條第1 項
      第3 款：「技師不得有左列行為：…三、執行業務時違反
      與業務有關之法令。…」、第39條第1 款：「技師有左列
      情形之一者，除依本法規定處分外，應付懲戒：一、違反
      本法所定之行為者。」、第41條第3 款：「技師違反本法
      者，依左列規定懲戒之：…三、違反第19條第1 項第2 款
      至第7 款規定情事之一者，應予停止業務或廢止執業執照
      。…」等規定為停止業務6 個月之處分。經提起覆審，公
      共工程委員會技師懲戒覆審委員會仍駁回原告之覆審請求
      ，惟查：
      (1)原告上班時間均在偉大公司任職，並未在上班時間內於
        其他公司兼職，原告並未違反營造業管理規則第18條第
        1項規定：
        原懲戒處分認為原告在偉大公司任職期間，於89年7 月
        1 日至90年9 月7 日期間又任職於新纖公司，並未專任
        於偉大公司云云，然原告就任於偉大公司期間，上班時
        間內皆專任擔任偉大公司工程人員執行技師業務，並未
        曾於上班時間內在其他公司兼職，此有「偉大建設營造
        有限公司專任人員差勤工作紀錄表」可憑。按行政法院
        75年度判字第2257號判例對於「專任」定義：「凡辦公
        時間內全部在聘僱機關服務或受聘僱用機關之支配於室
        外服務並依規定支領全部時間之報酬者屬之。」之意旨
        ，凡已於正常辦公時間內執行業務者，即已符合專任之
        定義，今原告於懲戒處分中所指述89年7 月1 日至90年
        9 月7 日之期間內，上班時間內皆專任擔任偉大公司工
        程人員執行技師業務，並未曾於上班時間內在其他公司
        兼職，即未違反營造業管理規則第18條第1 項規定及其
        規範保護意旨，懲戒處分容有誤會。
      (2)次查，新纖公司並非營造業，原告於假日或下班時間協
        助當時新纖公司董事長吳東亮處理其UCLA校友會之相關
        事宜，並未兼任營造業業務，亦無違技師法或營造業管
        理規則之規定。蓋並非專任人員有從事其他工作即屬違
        反營造業管理規則第18條第1 項規定，尚需兼職之公司
        為營造業時，始有營造業管理規則第18條之適用。今原
        告於上班時間皆專任於偉大公司，並未曾於上班時間內
        在其他公司兼職，即已符合營造物管理規則之保護目的
        ，已如前述。而營造業管理規則第18條第1 項規範之意
        旨乃在確保工程品質、維護公共安全，今原告不僅於上
        班時間皆於偉大公司執行職務，且僅係於假日或下班時
        間協助當時新纖公司董事長吳東亮處理其UCLA校友會之
        相關事宜，此有名片一紙可憑，原告並未在上班時間於
        新纖公司任職或佔新纖公司辨公室，新纖公司又非營造
        業，原告亦未在他處再依技師法第6 條規定執行其他業
        務或兼任其他營造業之職務，業已善盡技師職務而與技
        師法及營造業管理規則規範目的無違，又若要求原告每
        日24小時工作皆須於偉大公司執行職務始合於專任規定
        ，亦有違勞動基準法之規定。因此，原告既於上班時間
        皆於偉大公司執行職務，又新纖公司並非營造業，而本
        人當時並不佔新纖公司辦公室僅擔任當時新纖公司董事
        長吳東亮特別助理，係於假日或下班時間協助吳東亮處
        理其UCLA校友會之相關事宜，應無違營造業管理規則規
        範意旨及專任規定。
      (3)退萬步言，縱使認定原告違規，懲戒處分未審究法益損
        害與否及輕重，似嫌率斷：
        按營造業管理規則、技師法要求專任之意旨，乃在確保
        工程品質、維護公共安全，惟原告上班時間均在偉大公
        司任職，並未在上班時間內於其他公司兼職，執行職務
        業達確保工程品質、維護公共安全之規範目的，故縱使
        行政院公共工程委員會技師懲戒委員會仍認定原告違反
        前揭規定，按技師法第40條第1 項第3 款：「技師之懲
        戒，應由技師懲戒委員會，按其情節輕重，依左列規定
        行之：…三、2 個月以上2 年以下之停止業務。．‥」
        規定，於原告並未造成法益侵害之情狀下，為停止業務
        6 個月之處分，似未審酌法規目的及侵害法益情節之輕
        重，殊嫌過重。
    2.綜上所述，請判決如原告訴之聲明云云。
  (二)被告主張之理由：
    1.原告領有技師執業執照，登記受聘偉大公司擔任專任工程
      人員，執行技師業務，應為專任之繼續性從業人員，惟其
      受聘營造業期間，同時任職新纖公司，已違反營造業管理
      規則第18條第1項規定：
      (1)營造業管理規則第18條第1項規定：「營造業之專任工
        程人員應為繼續性之從業人員」，故技師以登記受聘營
        造業之方式執行技師業務，依上述規定所示，僅得在同
        一執業機構執行業務，應為專任工程人員，且為繼續性
        之從業人員。而所謂「專任」者，依行政法院75年判字
        第2257號判例所示，係以「凡辦公時間內全部在聘僱機
        關服務或受聘僱用機關之支配於室外服務並依規定支領
        全部時間之報酬者屬之。如僅以部分時間為聘僱用機關
        工作支領車馬費或研究費等其他報酬者，應非專任人員
        。並無按日計酬，按時計酬，按件計酬之分別。」，故
        技師受聘營造業擔任專任工程人員即應為繼續性之從業
        人員，於辦公時間內全部在聘僱廠商服務或受聘僱用廠
        商之支配於室外服務並依規定支領全部時間之報酬，且
        負承攬工程之施工責任。另依內政部93年5 月19日台內
        營字第0930006685號函「…營造業管理規則第18條第1
        項規定：『營造業專任工程人員應為繼續性之從業人員
        ，不得以定期契約勞工、公務員或開業之建築師任之，
        並不得再依技師法第6 條規定執行其他業務或兼任其他
        營造業之職務。』…是營造業專任工程人員依上開規定
        ，應為專職並常赴工地現場，執行法令所賦予之任務。
        其立法意旨在要求專任工程人員應專注於營造業業務，
        並確保工程品質、維護公共安全，與營造業管理規則相
        關規定相銜接，且皆強調專任工程人員之專任性及繼續
        性，自不得再兼任其他業務或職務之規定甚為明確。
      (2)又依營造業管理規則第6 條：「設立營造業者，應報請
        內政部許可，並應於許可後6 個月內向內政部申領營造
        業登記證書。…前項登記證書有效期限為5 年，營造業
        應於登記期限屆滿前3 個月，向內政部申請複查，並換
        領登記證書，始得繼續營業。前項複查項目為負責人、
        專任工程人員…。」、第7 條第1 項第2 款：「申請登
        記為丙等營造業者，應具下列條件：…二、置有專任工
        程人員1 人以上。」（同規則第8 條第1 項第3 款、第
        9 條第1項 第3 款亦有相同規定）、第14條：「營造業
        登記申請書，應載明下列事項：…三、專任工程人員姓
        名、出生年月日、住址及履歷。…八、專任工程人員之
        簽名及印鑑。」及技師法第8 條：「執業執照，應記載
        左列事項：…四、執業機構名稱及所在地。…」、第9
        條：「中央主管機關應備置技師登記簿，記載左列事項
        ︰…四、執業機構名稱及所在地。…」規定，可知專任
        工程人員之設置，係營造業許可登記之必要條件，偉大
        公司之所以獲得許可設立登記為營造業，其僱用原告為
        專任工程人員是許可條件之一，因此營造業管理規則第
        18條第1項 係為落實營造業專任工程人員之專任性之強
        制規定。所謂「專任」，係指專職，並常赴工地現場執
        行業務，其目的在要求營造業專任工程人員專注於營造
        業業務，確保工程品質，維護公共安全。故技師登記受
        聘營造業擔任專任工程人員者，自應專任專職於登記受
        聘之執業機構，不得再兼任其他業務或職務，始符合營
        造業管理規則及技師法規範意旨。
      (3)本案原告所涉情節，依營造業主管機關臺北市政府工務
        局查認所附原告90年度所得財稅資料顯示，原告該年度
        自新纖公司領取薪資新臺幣（下同）2,015,743 元；另
        依新纖公司92年7 月23日（92）新纖工行人字第92121
        號函所示，原告於89年7 月1 日起至90年9 月7 日止任
        職該公司，擔任董事長特別助理職務，可知原告自87年
        2 月18日起，迄92年10月27日止任職偉大公司擔任專任
        工程人員期間，於89年7 月1 日至90年9 月7 日實係同
        時任職於新纖公司，違反營造業管理規則第18條第1項
        規定自明。
    2.綜上所述，原處分及覆審決議並無違誤，請判決如被告答
      辯之聲明等語。
    理  由
一、本件起訴時被告之代表人原為郭瑤琪，嗣變更為吳澤成，經
    其聲明承受訴訟，核無不合，應予准許。
二、按「技師不得有左列行為：…三、執行業務時違反與業務有
    關之法令。」「技師有左列情形之一者，除依本法規定處分
    外，應付懲戒：一、違反本法所定之行為者。」「技師違反
    本法者，依左列規定懲戒之：…三、違反第19條第1項第2款
    至第7款規定情事之一者，應予停止業務或…」為技師法第1
    9條第1項第3款、第39條第1款、第41條第1項第3款所規定。
三、次按營造業管理規則第18條第1 項規定：「營造業之專任工
    程人員應為繼續性之從業人員」，故技師以登記受聘營造業
    之方式執行技師業務，依上述規定所示，僅得在同一執業機
    構執行業務，應為專任工程人員，且為繼續性之從業人員。
    而所謂「專任」者，依行政法院75年判字第2257 號 判例所
    示，係以「凡辦公時間內全部在聘僱機關服務或受聘僱用機
    關之支配於室外服務並依規定支領全部時間之報酬者屬之。
    如僅以部分時間為聘僱用機關工作支領車馬費或研究費等其
    他報酬者，應非專任人員。並無按日計酬，按時計酬，按件
    計酬之分別。」，故技師受聘營造業擔任專任工程人員即應
    為繼續性之從業人員，於辦公時間內全部在聘僱廠商服務或
    受聘僱用廠商之支配於室外服務並依規定支領全部時間之報
    酬，且負承攬工程之施工責任。另依內政部93年5 月19日台
    內營字第0930006685號函「…營造業管理規則第18條第1 項
    規定：『營造業專任工程人員應為繼續性之從業人員，不得
    以定期契約勞工、公務員或開業之建築師任之，並不得再依
    技師法第6 條規定執行其他業務或兼任其他營造業之職務。
    』…是營造業專任工程人員依上開規定，應為專職並常赴工
    地現場，執行法令所賦予之任務。其立法意旨在要求專任工
    程人員應專注於營造業業務，並確保工程品質、維護公共安
    全。故技師登記受聘營造業擔任專任工程人員者，自應專任
    專職於登記受聘之執業機構，不得再兼任其他業務或職務，
    始符合營造業管理規則及技師法規範意旨。
四、本件原告既擔任偉大公司專任工程人員執行技師職務，自應
    於辦公時間內全部在該公司服務或受該公司之支配於室外服
    務，且應為偉大公司繼續性之從業人員，始符規定。惟卷查
    原告90年度所得申報資料顯示，原告90年度自偉大公司領取
    薪資439,000 元，同年度另自新纖公司領取薪資2,015,743
    元；另依新纖公司92年7 月23日（92）新纖工行人字第9212
    1 號函所示，原告於89年7 月1 日起至90年9 月7 日止任職
    該公司，擔任董事長特別助理職務，足證原告並未專任專職
    於偉大公司，非屬繼續性之從業人員，雖原告訴稱其於上班
    時間均在偉大公司任職，並未在上班時間內於其他公司兼職
    ，且辯稱新纖公司並非營造業，原告於假日或下班時間協助
    新纖公司董事長吳東亮處理其UCLA校友會之相關事宜云云，
    並提供其於偉大公司之專任人員差勤工作紀錄表以資佐證，
    惟依上開新纖公司函及薪資狀況，原告在偉大公司年薪僅43
    9,000 元，而其在「下班時間」兼職之新纖公司年薪竟高達
    2,015,743 元，要與常情不合，所稱在偉大公司專職云云，
    不足採信。其顯已違反技師法第19條第1 項第3 款及營造業
    管理規則第18條第1 項前段規定，堪以認定。
五、再按營造業管理規則第18條第1 項規定，係為落實營造業專
    任工程人員、執業技師之專任性，此觀諸營造業管理規則第
    6 條：「設立營造業者，應報請內政部許可，並應…向內政
    部申領營造業登記證書。…前項登記證書有效期限為5 年，
    營造業應於登記期限屆滿前3 個月，向內政部申請複查，並
    換領登記證書…。前項複查項目為負責人、專任工程人員…
    。」第14條：「營造業登記申請書，應載明下列事項：…三
    、專任工程人員姓名、出生年月日、住址及履歷。…八、專
    任工程人員之簽名及印鑑。」及行為時技師法第8 條：「執
    業執照，應記載左列事項：…四、執業機構名稱及所在地。
    」第9 條：「中央主管機關應備置技師登記簿，記載左列事
    項︰…四、執業機構名稱及所在地。」規定甚明。故技師登
    記受聘營造業擔任專任工程人員者，自應專任專職於登記受
    聘之執業機構，不得再兼任其他業務或職務，以確保工程品
    質、維護公共安全，始符合營造業管理規則及技師法規範意
    旨；另依內政部93年5 月19日台內營字第0930006685號函釋
    「…有關營造業管理規則第18條第1 項之適用要件，無須同
    時具備『以定期契約勞工、公務員或開業之建築師任之』或
    『再依技師法第6 條規定執行其他業務或兼任其他營造業之
    職務』要件，以其違反繼續性之規定已足當之。」從而原告
    訴稱其受聘偉大公司期間，同時任職新纖公司，非依技師法
    第6 條規定執行其他業務或兼任其他營造業之職務，未違反
    營造業管理規則第18條第1 項規定云云，顯屬誤解，尚難可
    採。
六、綜上所述，原告核已違反行為時營造業管理規則第18條第1
    項、技師法第19條第1 項第3 款規定，原懲戒決議依原卷附
    資料衡酌原告違規程度據此論處原告停止業務6 個月，尚無
    違誤。從而，原處分並無不法，覆審決議予以維持，亦稱妥
    適。原告徒執前詞，訴請撤銷，為無理由，應予駁回。
據上論結，本件原告之訴為無理由，爰依行政訴訟法第98條第3
項前段，判決如主文。
中    華    民    國    95    年    6     月    22    日
                  第四庭審判長法  官  鄭忠仁
                              法  官  林育如
                              法  官  畢乃俊
上為正本係照原本作成。
如不服本判決，應於送達後20日內，向本院提出上訴狀並表明上
訴理由，如於本判決宣示後送達前提起上訴者，應於判決送達後
20日內補提上訴理由書（須按他造人數附繕本）。
中    華    民    國    95    年     6    月    22    日
                              書記官  陳可欣


司法院資訊處製作；財團法人民間司法改革基金會備份。
